【裁判字號】    97,上易,2244
【裁判日期】    980121
【裁判案由】    賭博等
【裁判全文】
臺灣高等法院臺中分院刑事判決        97年度上易字第2244號
上  訴  人  臺灣臺中地方法院檢察署檢察官
被      告  甲○○
上列上訴人因被告賭博等案件，不服臺灣臺中地方法院97年度易
字第3885號中華民國 97年11月5日第一審判決（起訴案號：臺灣
臺中地方法院檢察署 97年度撤緩偵字第372號），提起上訴，本
院判決如下：
    主  文
上訴駁回。
    事實及理由
一、本案經本院審理結果，認第一審判決認事用法及量刑均無不
    當，應予維持，並引用第一審判決書記載之犯罪事實、證據
    及理由（如附件）。
二、檢察官上訴意旨略以：刑法第 268條之罪，以意圖營利，供
    給賭博場所或聚眾賭博，為其構成要件。所謂「意圖」者，
    即主觀上之期望，亦即所以出此之動機或目的；而所謂「營
    利」者，即藉以牟取經濟上或財產上利益；所謂「意圖營利
    」者，固與俗稱之「抽頭」或「抽取頭錢」意義相近，但以
    行為人主觀上有此藉以牟利之期望為已足，並不以實際上有
    無實施抽頭之行為為必要（最高法院89年度台非字第49號判
    決參照）。本件被告甲○○自承：擺設電子遊戲機臺係為增
    加收入等語，足見被告擺設賭博性電子遊戲機之目的，確實
    係供不特定之賭客賭博以藉此獲利。而賭博性電子遊戲機之
    程式，於設計之初即已隱含該遊戲機具有較高獲勝機率，並
    非純粹射倖性，否則擺放電子遊戲機者或提供場所擺放者，
    豈會在沒有把握藉此獲利或甚至有因此賠本而無利可圖下，
    仍決定花費資金購買、租用遊戲機臺或提供場所擺放，以藉
    此獲利？益證被告提供場所供擺放電子遊戲機之行為，確實
    同時具有營利之意圖，即構成刑法第 268條之意圖營利供給
    賭博場所罪嫌等語。
三、按刑法第266條第1項所處罰者，為賭博行為；同法第 268條
    所處罰者，為供給賭博場所或聚眾賭博行為。而刑法第 266
    條第1項係以自己參與賭博行為，為其構成要件；同法第268
    條則以供給他人賭博場所或聚眾賭博行為，藉以獲取利益，
    而非僅單純從事賭博之行為。而一般店家擺設電動賭博機具
    供人投幣玩樂，縱依該機器之設計結構，其店家之勝率較高
    ，惟其輸贏之或然率仍屬不確定，其性質係以該機器代替自
    己，與人在公眾得出入之場所賭博，與意圖營利供給賭博場
    所或聚眾賭博，係由他人賭博不同，且擺設電動賭博機具供
    人玩樂，店家仍係憑偶然之機率以決定財物之得喪，並無何
    從中抽取金錢圖利之情形，與刑法第 268條意圖營利之要件
    尚屬有間。又按刑法第 268條以意圖營利，供給賭場罪或聚
    眾賭博為構成要件，係分別對「提供賭博場所供人賭博」藉
    以營利、或「邀聚不特定之多數人聚賭」藉以營利等非難性
    較高之「賭博媒介行為」，所設之處罰規定。如係參與賭博
    財物之行為，因其賭博場所之不同，及行為人是否有以賭博
    為常業之情形不同，其非難性各異，法律依據其賭博行為之
    態樣，分別在社會秩序維護法第 84條、刑法第266條（普通
    賭博罪）、第 267條（常業賭博罪，業經立法通過並經總統
    公布生效，業於95年7月1日起廢除），對參與賭博財物之行
    為人設有行政罰或刑罰等不同之處罰規定（相同之立法例見
    刑法第231條之妨害風化罪）。換言之，刑法第268條規定之
    圖利供給賭場所、聚眾賭博罪，行為人所圖得之利益，應係
    「提供賭博場所」、「聚眾賭博」之犯罪構成要件行為所獲
    取之直接對價。至於參與賭博之財物輸贏，繫於賭博行為本
    身之射倖性質（雖此射倖性仍受賭技、或然率等因素影響，
    但仍不失射倖性質），且任何場所之賭博參與者莫不希望贏
    取財物，尚不能以參與賭博之行為人，主觀上有參與賭博贏
    取財物之意圖，客觀上並有邀集他人至其提供之場所（如住
    宅）賭博財物之行為，即認其行為已該當於刑法第 268條之
    圖利供給賭場罪或圖利聚眾賭博罪之犯罪構成要件。本案被
    告雖有利用電動賭博機具與他人賭博財物之犯行，但財物之
    輸贏係繫於具有射倖性質之賭博行為，並非另有就「提供賭
    博場所」之行為，得有具體之利益對價，自與刑法第268 條
    之圖利供給賭場罪之構成要件不合。至於電動賭博機具是否
    具有較高之獲勝機率，除程式之設計之外，亦與參與賭博之
    人有關（任何賭博或賭具亦均有上開情形），況本案被告與
    他人賭博財物之電動賭博機具，是否確具有較高之獲勝機率
    ，卷內亦無任何確切之證據可資認定，且被告均未曾陳述經
    營前開電子遊藝場，而向客人收取場地費或抽頭費等情，是
    被告顯係利用賭博性電子遊戲機不確定之輸贏機率，與不特
    定之賭客賭博財物，並以該賭博性電子遊戲機出現之偶然事
    實決定勝負，性質上係利用賭博性電子遊戲機，與不特定之
    賭客對賭，被告本身即具賭客之身分，而屬普通賭博罪之對
    向犯，是以被告就擺設賭博性電子遊戲機，尚無何營利意圖
    。次以，電動賭博機具縱使經由IC板程式設計，為店主利益
    預留一定之得勝機率，經營者得勝之或然率較高，但仍具賭
    博射倖性之特徵，店主於當下與賭客對賭時仍有輸錢之可能
    ，尚難認有何營利之意圖（即店主對賭時並非一定有利可圖
    ），不能因長久機率累積之結果，該電動賭博機具必然贏錢
    ，即認店主應構成刑法第 268條之罪責，是被告在公眾得出
    入之場所擺設上開電子遊戲機具，並以該電子遊戲機充作電
    動賭博機具，係以該機器代替被告，與人在公眾得出入之場
    所賭博，與刑法第 268條意圖營利供給賭博場所之構成要件
    不符，尚難依該罪相繩。此外，亦查無其他積極證據足資證
    明被告有從中抽取金錢圖利，就此部分原應為被告無罪之諭
    知，惟公訴意旨認被告此部分之罪嫌，與上開經論罪科刑之
    罪，有想像競合犯之裁判上一罪關係，原審就此部分說明不
    另為無罪之諭知，並無不合。檢察官上訴意旨主張被告自承
    擺設電子遊戲機臺係為增加收入等語，足見被告擺設賭博性
    電子遊戲機之目的，確實係供不特定之賭客賭博以藉此獲利
    等語。然在檳榔攤內擺放賭博電子遊戲機具與顧客對賭，究
    竟是減少一般大眾進入店內消費意願，或可增加賭客順便購
    買店內商品意願，既無證據可佐，且縱令因增加來對賭之賭
    客順道採買店內商品機會，此一正常店內商品交易之獲利，
    亦與刑法第 268條以供給賭場之營利要件有間。因此檢察官
    之上訴並無理由，應予駁回。
據上論結，應依刑事訴訟法第368條、第373條，判決如主文。
本案經檢察官乙○○到庭執行職務。
中    華    民    國    98    年    1     月    21    日
          刑事第八庭    審判長法  官  羅  得  村
                              法  官  劉  榮  服
                              法  官  張  靜  琪
上列正本證明與原本無異。
不得上訴。
                              書記官  陳  俞  豪
中    華    民    國    98    年    1     月    21    日


司法院資訊處製作；財團法人民間司法改革基金會備份。
